---
title: "Ocorrências criminais no Brasil"
author: "Felipe Menino Carlos"
date: "30 de outubro de 2018"
output: html_document
---

```{r setup, include=FALSE}
knitr::opts_chunk$set(echo = TRUE)
```

## Sobre

Esta análise foi criada como um dos trabalhos da matéria de Laboratório de bancos de dados, da Fatec SJC.

Os dados aqui utilizados foram disponibilizados [aqui](http://dados.gov.br/dataset/sistema-nacional-de-estatisticas-de-seguranca-publica), pelo Sistema Nacional de Estatísticas de Segurança Pública e Justiça Criminal (**SINESPJC**).

Todos os scripts utilizados, tanto para a análise quanto para a aquisição dos dados está disponível no [Github](https://github.com/M3nin0/ocorrencias-brasil), estes foram criados para tornar este documento mais simples.

## Análise dos dados

Todo o processo da análise destes dados foram documentados para a fácil replicão. O processo seguido utiliza ideias gerais de análise exploratória de dados.

Vamos começar carregando os scripts criados para facilitar a análise.

```{r}
suppressMessages(library(tidyverse));
source('data_utils.R');
source('filter_data.R');
source('groups.R');
```

Primeiro vamos tratar de apenas um ano, para depois expandir a análise para todos os dados disponíveis. O ano escolhido foi 2013.

```{r}
year2013 <- readSpecificYear(2013);
```

Com os dados carregados vamos olhar como é sua estrutura.

```{r}
head(year2013, 5);
```

Agora que conhecemos a estrutura básica, vamos pegar informações de estatísticas gerais destes dados.

```{r}
summary(year2013);
```

Com estas estatísticas gerais já é possível começar a gerar perguntar para prosseguir com a análise dos dados. Ao olhar estas informações, me veio as seguintes perguntas

- Qual o tipo de crime tem a maior quantidade de ocorrência no ano de 2013 ?
- Qual dos meses tem a maior taxa de cada um dos crimes no conjunto de dados ?
- Quais cidades apresentam as maiores quantidades de cada um dos crimes presentes nos dados ?

As perguntas acima nos guiará com a análise destes dados.

### Crime mais frequente em 2013

Bem vamos começar realizando uma análise dos crimes mais frequentes em 2013. 

```{r}
tabFreq <- year2013 %>% group_by.crime() %>% summarise(contagem = sum(ocorrencias));
tabFreq <- tabFreq[order(tabFreq$contagem, decreasing = TRUE), ];
tabFreq
```

<!-- Furto e crime são coisas diferentes! Mas aqui devo considerar a mesma coisa ? -->

Veja que neste ano de forma geral o furto de carros foi muito alto! E infelizmente o número de estrupos também foi muito grande. Mas aqui vamos criar uma forma de visualizar estes dados mais facilmente, utilizando um gráfico de barras!

```{r}
ggplot(tabFreq, aes(tipo_crime, contagem)) + geom_bar(stat = 'identity') + coord_flip();
```

Veja, a interpretação tornou-se mais simples! Agora que sabemos qual foi o crime mais cometido no ano de 2013, vamos decobrir como foi a distribuição destas quantidades de ocorrências nos meses.

### Meses e suas taxas de crimes (2013)

Para obter esta informação, vamos primeiro agrupar os dados levando em consideração os meses, e então, contar as ocorrências de cada crime.

```{r}
crimeAndMonth <- year2013 %>% group_by(mes, tipo_crime) %>% summarise(contagem=sum(ocorrencias));
head(crimeAndMonth, 3);
```

No caso destes dados há muitos valores, vamos também criar um plot que facilite a visualização e entendimento dos dados.

```{r}
ggplot(crimeAndMonth, aes(x = mes, y = contagem, color = factor(tipo_crime))) + geom_point();
```

Veja que, há um certo padrão na distribuição dos dados, onde certos tipos de crimes apresentam valores muito próximos, aqui, conseguimos perceber por exemplo que, o furto de carro ao longo de todo o ano de 2013 foi muito alto, além ainda de crimes de lesão corporal e estrupo, que mantiveram as mesmas quantidades quase durante o ano todo.  

### Crimes por cidade

Vamos agora olhar quais cidades tiveram os maiores índices de cada um dos tipos de crime, no ano de 2013.

```{r}
crimeAndCity <- year2013 %>% group_by(municipio, tipo_crime) %>% summarise(contagem = sum(ocorrencias));

crimeAndCityMax <- crimeAndCity %>% group_by.crime() %>% summarise(contagem = max(contagem)) %>% inner_join(crimeAndCity);
```

Pronto! Agora os dados estão agrupados levando em consideração os municípios com a maior quantidade de um determinado tipo de crime, vamos criar uma visualização para facilitar o entendimento dos dados.

```{r}
ggplot(crimeAndCityMax, aes(x = municipio, y = contagem, color = municipio)) + geom_point() + facet_wrap(~tipo_crime) + theme(axis.text.x  = element_text(angle = 45, hjust = 1));
```

Com esta visualização é possível entender que, a cidade com maiores registros de estrupo é Sâo Paulo, bem como o Furto de veículo tem as maiores ocorrências no Rio de Janeiro, e assim por diante. 

## Expansão temporal da análise

Bom, diante aos dados de um único ano obtivemos diversas informações interessantes, porém, vamos avançar! Vamos entender os fenômenos destes dados ao decorrer dos anos.

> Veja que esta avaliação será possível já que o **SINESPJC** disponibiliza uma base de dados de 2004 até 2017.

Vale lembrar que, caso você queira, é possível baixar estes dados utilizando o script disponível no [Github](https://github.com/M3nin0/ocorrencias-brasil/tree/master/recuperacao_dados).

Vamos começar carregando todos os dados


```{r}
allYears <- readAllData();
```

Beleza! Com os dados carregados, vamos novamente visualizar sua estrutura. Este passo é importante para o entendimento dos dados.

```{r}
head(allYears, 3);
```

```{r}
tail(allYears, 3);
```


Veja que há uma varição grande nos meses e anos e ainda, que a estrutura base é a mesma dos dados vistos para um único ano (2013), vamos então começar esta nova etapa de análise.

Agora, vou criar uma `linha do tempo` variando com a quantidade total de ocorrências em cada um dos anos presentes no conjunto de dados.

```{r}
allYears <- allYears %>% rowwise() %>% mutate(ano = as.integer(stringr::str_split(mes_ano, '/')[[1]][2]));
```

Bem, acima apliquei apenas uma função para gerar um coluna com apenas os valores dos anos, vamos agora agrupar os dados pelos anos e então realizar a contagem.

```{r}
allYearsGroupedByYear <- allYears %>% group_by(ano) %>% summarise(contagem_total = sum(ocorrencias));
```

Com os dados agrupados, vamos realizar o plot para visualizar o resultado.

```{r}
ggplot(allYearsGroupedByYear, aes(ano, contagem_total)) + geom_line();
```

Veja que, ao longo dos anos a quantidade de crimes só aumentou, tendo uma queda em 2017. Veja que, a queda em 2017, pode estar vinculada com os dados que estão disponíveis para este, isto porque, em 2017 nem todos os meses estão disponíveis.

Esta informação é bastante interessante, porém, e com relação a cada um dos crimes ? Qual foi sua variação ao longo dos anos, vamos entender isto agora.

```{r}
allYersGroupedByYearAndCrime <- allYears %>% group_by(ano, tipo_crime) %>% summarise(contagem_total = sum(ocorrencias));

ggplot(allYersGroupedByYearAndCrime, aes(ano, contagem_total, color = tipo_crime)) + geom_line() + facet_wrap(~ tipo_crime);
```

Veja que interessante, conseguimos visualizar a variação no tempo de cada um dos tipos de crimes, sendo os que mais variam `Furto, Roubo, Estrupo e Homicídio doloso`.

Ao ver este último gráfico, me surgiu a curiosidade de saber qual os anos apresentaram os maiores números de ocorrências para cada um dos crimes. Vamos fazer isto então. 


```{r}
crimeAndYear <- allYears %>% group_by(ano, tipo_crime) %>% summarise(qtd = sum(ocorrencias)); 
crimeAndYearMax <- crimeAndYear %>% group_by.crime() %>% summarise(qtd = max(qtd)) %>% inner_join(crimeAndYear);
```

Bem acima apenas agrupei os dados, vamos agora realizar o plot para obter as informações de cada um dos anos e seus crimes.


```{r}
ggplot(crimeAndYearMax, aes(ano, qtd, color = tipo_crime)) + geom_point();
```

Como podemos ver no gráfico acima, para todos os crimes, os maiores índices estão entre 2010 e 2016, o que demonstra que este período de tempo representaram muito mais violência que qualquer outro desde 2004.

## Agrupamento dos dados utilizando SOM

Como forma de entender melhor as características dos dados, farei a utilização dos mapas de Kohonen para o agrupamento dos dados por características, e assim verificar se novas características passíveis de serem análisadas podem aparecer.
