---
title: "Ocorrências criminais no Brasil"
author: "Felipe Menino Carlos"
date: "30 de outubro de 2018"
output: html_document
---

```{r setup, include=FALSE}
knitr::opts_chunk$set(echo = TRUE)
```

## Sobre

Esta análise foi criada como um dos trabalhos da matéria de Laboratório de bancos de dados, da Fatec SJC.

Os dados aqui utilizados foram disponibilizados [aqui](http://dados.gov.br/dataset/sistema-nacional-de-estatisticas-de-seguranca-publica), pelo Sistema Nacional de Estatísticas de Segurança Pública e Justiça Criminal (**SINESPJC**).

Todos os scripts utilizados, tanto para a análise quanto para a aquisição dos dados está disponível no [Github](https://github.com/M3nin0/ocorrencias-brasil), estes foram criados para tornar este documento mais simples.

## Análise dos dados

Todo o processo da análise destes dados foram documentados para a fácil replicão. O processo seguido utiliza ideias gerais de análise exploratória de dados.

Vamos começar carregando os scripts criados para facilitar a análise.

```{r}
source('data_utils.R');
source('filter_data.R');
source('groups.R');
```

Primeiro vamos tratar de apenas um ano, para depois expandir a análise para todos os dados disponíveis. O ano escolhido foi 2013.

```{r}
year2013 <- readSpecificYear(2013);
```

Com os dados carregados vamos olhar como é sua estrutura.

```{r}
head(year2013);
```

Agora que conhecemos a estrutura básica, vamos pegar informações de estatísticas gerais destes dados.

```{r}
summary(year2013);
```

0eo9gr
Com estas informações já foi possível perceber a quantidade de ocorrênciasreqwwp09pokkkkkkkkkkk

Ao visualizar este resumo estatístico, percebemos algumas coisas como, a quantidade de cada um dos crimes, 
