---
title: "Ocorrências criminais no Brasil"
author: "Felipe Menino Carlos"
date: "30 de outubro de 2018"
output: html_document
---

```{r setup, include=FALSE}
knitr::opts_chunk$set(echo = TRUE)
```

## Sobre

Esta análise foi criada como um dos trabalhos da matéria de Laboratório de bancos de dados, da Fatec SJC.

Os dados aqui utilizados foram disponibilizados [aqui](http://dados.gov.br/dataset/sistema-nacional-de-estatisticas-de-seguranca-publica), pelo Sistema Nacional de Estatísticas de Segurança Pública e Justiça Criminal (**SINESPJC**).

Todos os scripts utilizados, tanto para a análise quanto para a aquisição dos dados está disponível no [Github](https://github.com/M3nin0/ocorrencias-brasil), estes foram criados para tornar este documento mais simples.

## Análise dos dados

Todo o processo da análise destes dados foram documentados para a fácil replicão. O processo seguido utiliza ideias gerais de análise exploratória de dados.

Vamos começar carregando os scripts criados para facilitar a análise.

```{r}
suppressMessages(library(tidyverse));
source('data_utils.R');
source('filter_data.R');
source('groups.R');
```

Primeiro vamos tratar de apenas um ano, para depois expandir a análise para todos os dados disponíveis. O ano escolhido foi 2013.

```{r}
year2013 <- readSpecificYear(2013);
```

Com os dados carregados vamos olhar como é sua estrutura.

```{r}
head(year2013, 5);
```

Agora que conhecemos a estrutura básica, vamos pegar informações de estatísticas gerais destes dados.

```{r}
summary(year2013);
```

Com estas estatísticas gerais já é possível começar a gerar perguntar para prosseguir com a análise dos dados. Ao olhar estas informações, me veio as seguintes perguntas

- Qual o tipo de crime tem a maior quantidade de ocorrência no ano de 2013 ?
- Qual dos meses tem a maior taxa de cada um dos crimes no conjunto de dados ?
- Quais cidades apresentam as maiores quantidades de cada um dos crimes presentes nos dados ?
- As informações nas respostas das perguntas anteriores, são revertidas com o passar do tempo ?

As perguntas acima nos guiará com a análise destes dados.

### Crime mais frequente em 2013

Bem vamos começar realizando uma análise dos crimes mais frequentes em 2013. 

```{r}
tabFreq <- year2013 %>% group_by.crime() %>% summarise(contagem = sum(ocorrencias));
tabFreq <- tabFreq[order(tabFreq$contagem, decreasing = TRUE), ];
tabFreq
```

<!-- Furto e crime são coisas diferentes! Mas aqui devo considerar a mesma coisa ? -->

Veja que neste ano de forma geral o furto de carros foi muito alto! E infelizmente o número de estrupos também foi muito grande. Mas aqui vamos criar uma forma de visualizar estes dados mais facilmente, utilizando um gráfico de barras!

```{r}
ggplot(tabFreq, aes(tipo_crime, contagem)) + geom_bar(stat = 'identity') + coord_flip();
```

Veja, a interpretação tornou-se mais simples! Agora que sabemos qual foi o crime mais cometido no ano de 2013, vamos decobrir como foi a distribuição destas quantidades de ocorrências nos meses.

### Meses e suas taxas de crimes (2013)

Para obter esta informação, vamos primeiro agrupar os dados levando em consideração os meses, e então, contar as ocorrências de cada crime.

```{r}
crimeAndMonth <- year2013 %>% group_by(mes, tipo_crime) %>% summarise(contagem=sum(ocorrencias));
head(crimeAndMonth, 3);
```

No caso destes dados há muitos valores, vamos também criar um plot que facilite a visualização e entendimento dos dados.

```{r}
ggplot(crimeAndMonth, aes(x = mes, y = contagem, color = factor(tipo_crime))) + geom_point();
```

Veja que, há um certo padrão na distribuição dos dados, onde certos tipos de crimes apresentam valores muito próximos, aqui, conseguimos perceber por exemplo que, o furto de carro ao longo de todo o ano de 2013 foi muito alto, além ainda de crimes de lesão corporal e estrupo, que mantiveram as mesmas quantidades quase durante o ano todo.  

### Crimes por cidade

Vamos agora olhar quais cidades tiveram os maiores índices de cada um dos tipos de crime, no ano de 2013.

```{r}
crimeAndCity <- year2013 %>% group_by(municipio, tipo_crime) %>% summarise(contagem = sum(ocorrencias));

crimeAndCityMax <- crimeAndCity %>% group_by.crime() %>% summarise(contagem = max(contagem)) %>% inner_join(crimeAndCity);
```

Pronto! Agora os dados estão agrupados levando em consideração os municípios com a maior quantidade de um determinado tipo de crime, vamos criar uma visualização para facilitar o entendimento dos dados.

```{r}
ggplot(crimeAndCityMax, aes(x = municipio, y = contagem, color = municipio)) + geom_point() + facet_wrap(~tipo_crime) + theme(axis.text.x  = element_text(angle = 45, hjust = 1));
```

Com esta visualização é possível entender que, a cidade com maiores registros de estrupo é Sâo Paulo, bem como o Furto de veículo tem as maiores ocorrências no Rio de Janeiro, e assim por diante. 

### Expansão temporal da análise

